臺灣士林地方法院交通事件裁定　　　　96年度交聲字第1509號
原處分機關　臺北市交通事件裁決所
受處分人　　甲○○
上列受處分人因違反道路交通管理處罰條例案件，對於臺北市交
通事件裁決所96年11月9日所為之裁決（原處分案號：北市裁二
字第裁22-Z00000000號），聲明異議，本院裁定如下：
        主  文
異議駁回。
        理  由
一、原處分意旨略以：受處分人即異議人甲○○於民國96年10月
    3日19時20分許，駕駛車號BW-6140號車，於國道1號五股出
    口匝道，利用右側路肩超越前車行駛，違規屬實，爰依道路
    交通管理處罰條例第33條第1項第9款規定裁處罰鍰新台幣（
    下同）4千元，並依同條例第63條第1項之規定記違規點數1
    點。
二、異議意旨略以：異議人甲○○於96年10月3日19時20分許，
    駕駛車號BW-6140 號車行駛在高速公路五股交流道前，發現
    車子溫度極高有火燒車之虞，乃想辦法開下五股交流道，因
    時值下班時段，車潮擁擠，乃將車停在五股出口匝道之路肩
    ，並打電話向富貿汽車有限公司（下稱富貿公司）保養廠求
    援，但因有許多車子利用該處路肩超車，狀況緊急，且此路
    段是下坡路段易發生追撞，因不想妨礙交通，乃打開故障燈
    切至正常車道行駛，因行車速度慢，遭後車按鳴喇叭，其復
    切換車道至路肩，順著路肩滑行下高速公路，嗣看見前方之
    警車執勤，乃告以車輛故障，然員警不聽解釋即開立罰單，
    異議人事後確前往修車廠花費鉅資修車，爰依法聲明異議。
三、按道路交通管理處罰條例第33條第1項第9款規定，汽車行駛
    於高速公路、快速公路或設站管制之道路，不遵使用限制、
    禁止、行車管制及管理事項之管制規則，而未依規定使用路
    肩，處汽車駕駛人3千元以上6千元以下罰鍰。又高速公路及
    快速公路交通管制規則第9條第1項第2款規定，汽車行駛高
    速公路及快速公路，不得在路肩上行駛，或利用路肩超越前
    車或倒車。同規則第15條第1項前段規定，汽車在行駛途中
    ，因機件故障或其他緊急情況無法繼續行駛時，應滑離車道
    ，在路肩上停車待援。
四、經查：（1）異議人坦承於96年10月3日19時20分許，駕駛車
    號BW-6140H號車，因在高速公路五股交流道前，發現車子溫
    度極高，乃將車停於五股出口匝道路肩，嗣有2部拖吊車前
    來欲拖吊，因拖吊費用過高，其另行以電話聯絡富貿公司陳
    有成，但對方告以不可發動車子，其因時值下班時段，車流
    擁擠，乃發動車子打開故障燈開往正常車道，因行車速度太
    慢，後車一直按鳴喇叭，乃變換車道至路肩，順著路肩滑下
    高速公路等語（本路卷第17頁、第18頁），由異議人所述，
    其並不否認於上開時、地在路肩行車。（2）異議人辯稱行
    車於五股交流道路肩，係因車溫過高，移至路肩停放，但因
    該路段係下坡路段，許多車利用路肩超車，狀況危急，其乃
    啟動車子行至正常車道，但因車子故障行車速度慢，遭鳴喇
    叭，始切換車道至路肩，順著路肩滑行云云。惟查異議人因
    車溫過高無法行車而暫停路肩，符合高速公路及快速公路交
    通管制規則第15條第1項前段之規定，故依上開交通法規，
    異議人毋庸讓出路肩予違規使用路肩超車之駕駛人，異議人
    竟因違規駕駛人使用路肩超車而駛離路肩，改行一般正常車
    道，即應依高速公路及快速公路交通管制規則第9條第1項第
    2 款之規定行駛高速公路。惟異議人因車速慢，遭按鳴喇叭
    ，復切換車道至路肩，卻未停車待援，繼續行駛路肩下五股
    交流道，異議人所為即違反高速公路及快速公路交通管制規
    則第9條第1項第2款不得使用路肩之規定。（3）異議人一再
    陳稱係因車輛溫度過高不得不行駛路肩下交流道，其曾以手
    機聯絡0000000000號富貿公司，嗣並將車送至富貿公司，有
    富貿公司修車發票、支票收訖簽回單可證云云。經調閱異議
    人使用之0000000000號手機之通聯資料，異議人確於96年10
    月3日19時4分、11分、18分，撥打0000000000號門號，該電
    話確係富貿公司店長陳有成之電話，有異議人提出之名片可
    稽（本院卷第21頁），嗣異議人係於19時20分經警舉發，有
    舉發違反道路交通管理事件通知單可稽（本院卷第7頁），
    惟異議人於同日晚上22時08分仍以其手機聯絡撥打00000000
    00號門號，據異議人供稱下五股交流道被警攔查後，仍開車
    前往台北縣泰山鄉之某家西餐廳進行表演工作，該通22時08
    分之電話係聯絡修車廠修車要停放車子之位置等語（本院卷
    第18頁、第19頁），又異議人19時18分聯絡富貿公司，至同
    日22時08分再度聯絡富貿公司，其間所使用之手機基地台位
    置分別出現在台北縣泰山鄉○○路、台北縣新莊市○○路○
    段、台北縣泰山鄉○○路、明志路，有異議人手機通聯紀錄
    附卷可按（本院卷第14頁、第15頁），可見異議人下五股交
    流道後，並未因經警舉發違規行駛路肩及車子溫度過高而停
    駛，仍繼續駕車，駛至台北縣泰山鄉等處，至同日晚上10時
    8分始再聯絡富貿公司修車事宜，顯然異議人並無因車子溫
    度過高，而必須行駛五股交流道路肩之急迫情狀。故異議人
    雖提出96年10月4日修車之發票及支票收訖簽回單以附其說
    ，但由異議人下五股交流道後既未立即將車送修，更開車前
    往台北縣泰山鄉，即難認其有必須行駛路肩之正當理由。況
    依高速公路及快速公路交通管制規則第15條第1項前段規定
    ，汽車在行駛途中，因機件故障或其他緊急情況無法繼續行
    駛時，應滑離車道，在路肩上停車待援。異議人未停車待援
    ，仍沿路肩行駛出交流道，即非適法。（4）綜上所論，異
    議人違規行駛高速公路路肩堪以認定。
五、異議人交通違規行為屬實，業如前述，則原處分機關依道路
    交通管理處罰條例第33條第1項第9款裁處罰鍰4千元，並依
    同法第63條第1項之規定記違規點數1點，即無違誤，異議人
    異議為無理由，應予駁回。
六、據上論斷，應依道路交通案件處理辦法第19條，裁定如主文
    。
中　　華　　民　　國　　96　　年　　12　　月　　17　　日
                  交通法庭法  官  杜惠錦
以上正本證明與原本無異。
如不服本裁定，應於送達後5日內，向本院提出抗告狀。
                          書記官  蘇彥宇
中　　華　　民　　國　　96　　年　　12　　月　　21　　日
